【裁判字號】    94,交易,528
【裁判日期】    950216
【裁判案由】    業務過失傷害
【裁判全文】
臺灣臺北地方法院刑事判決             94年度交易字第528號
公  訴  人  臺灣臺北地方法院檢察署檢察官
被      告  甲○○
選任辯護人  梁治律師
上列被告因業務過失重傷害案件，經檢察官提起公訴（94年度偵
字第17148號），本院判決如下：
    主  文
甲○○從事業務之人，因業務上過失傷害人致重傷，處有期徒刑
伍月，如易科罰金，以參佰元折算壹日。
    事  實
一、甲○○為欣欣客運股份有限公司（下稱欣欣客運公司）營業
    大客車駕駛，就駕駛營業大客車一事，為從事業務之人，民
    國94年8月7日上午9時25分許，甲○○駕駛車牌號碼102-AC
    號營業大客車（為欣欣客運公司之棕2線）沿臺北市○○區
    ○○路西向東方向行駛，欲前往萬芳社區，並停靠於臺北市
    文山區○○路○段88號前「萬芳醫院」站牌處上下客後，欲
    起步駛離時，本應注意汽車起步前應顯示方向燈，注意前後
    左右有無障礙或車輛行人，並應讓行進中之車輛行人優先通
    行，且依當時客觀情形，天氣晴、有日間自然光線，並無不
    能注意情形，竟疏未注意右後方行人，率行起步向左前方行
    駛欲超越同向前方停靠之營業大客車，適有行人丙○○○行
    經上開營業大客車右後輪處（即人行道旁溝蓋及道路中間處
    ），遭該車右後車輪碾過其右小腿，致受有右小腿開放性骨
    折、嚴重壓碎傷之傷害，嗣並經施行右腿膝上截肢手術而毀
    敗一肢之機能，甲○○於案發後有偵查犯罪權限之機關發覺
    犯罪前，自行以電話報警而自首接受裁判。
二、案經丙○○○之子乙○○訴由臺北市政府警察局文山第二分
    局報告臺灣臺北地方法院檢察署偵查起訴。
    理  由
一、證據能力之判斷：
    (一)查本件被告甲○○所為不利於己之陳述，並無出於強暴、
      脅迫、利誘、詐欺、疲勞訊問、違法羈押或其他不正之方
      法，亦非違反法定障礙事由經過期間不得訊問或告知義務
      之規定而為，依刑事訴訟法第156條第1項、第158條之2規
      定，應認其有證據能力。
    (二)證人丙○○○、乙○○於審判外之陳述，被告並無於言詞
      辯論終結前就此等供述證據之證據能力聲明異議，且本院
      審酌上開陳述作成時之情況，亦認為適當，是依刑事訴訟
      法第159條之5規定，自有證據能力。
    (三)再查，本件資以認定被告犯罪之非供述證據（詳見後述）
      ，均無違反法定程序而取得之情形，依刑事訴訟法第158
      條之4反面規定，自有證據能力。
二、訊之被告固不諱言其為欣欣客運公司營業大客車駕駛，94年
    8月7日上午9時25分許，駕駛車牌號碼102-AC號營業大客車
    （欣欣客運公司棕2線）沿臺北市○○區○○路西向東方向
    行駛，停靠於臺北市○○區○○路3段88號前「萬芳醫院」
    站牌處上下客後，欲起步駛離時，上開營業大客車右後輪碾
    過行人丙○○○右小腿，丙○○○因而受有右小腿開放性骨
    折、嚴重壓碎傷之傷害，嗣並經施行右腿膝上截肢手術而毀
    敗一肢之機能等情，惟矢口否認有何過失犯行，辯稱：伊確
    有於起步駛離前注意右後方行人動態，已盡注意之能事，本
    件車禍發生純屬意外，伊並無過失云云。經查：
    (一)訊之證人即目擊本件車禍發生經過之丁○○證稱：伊於94
      年8月7日上午9時25分許在臺北市○○區○○路3段88號前
      「萬芳醫院」站牌處，從停靠在被告所駕車牌號碼102-AC
      號營業大客車後方之另一輛公車下車，伊下車後見到被告
      當時正準備駕車離站，因被告所駕營業大客車前方亦有一
      輛公車停靠，被告遂駕車向左前方偏移欲超越該車，此時
      被害人丙○○○之右腳從腳踝處到膝蓋處，在人行道旁溝
      蓋及道路中間處，遭被告所駕營業大客車後輪壓到等語（
      見本院95年1月12日審判筆錄），訊之被告亦不諱言伊於
      離站後約2秒鐘、前行約1公尺後，車內一名女性乘客發現
      被害人遭該營業大客車右後輪壓到而喝止伊繼續行駛等語
      （同上審判筆錄、偵卷第21頁、第4頁、第36頁），此外
      ，並有卷附現場照片12幀、道路交通事故現場圖可資佐證
      ，堪信被告駕車起步向左前方行駛時，所駕營業大客車右
      後車輪即碾過丙○○○之右小腿處；至被告雖辯稱伊確有
      於起步駛離前注意右後方行人動態，已盡注意之能事云云
      ，然查：倘被告確有於起步駛離前注意右後方行人動態，
      當不致於起步駛離後2秒，前行約1公尺，經由車上乘客告
      知始察覺被害人遭所駕營業大客車右後車輪碾過之情，且
      訊之被告亦不諱言伊於案發前先看右方無人上車即關上車
      門，再看左方無來車即起動駛離，案發前並未發現被害人
      等語（見偵卷第36頁、本院94年12月28日、95年1月12日
      審判筆錄），是被告於起步駛離時顯未再注意右後方行人
      動態，致未能及時採取必要措施防免本件事故發生，殊有
      違反道路交通安全規則第89條第1項第6款之規定，足認其
      有過失至明，臺北市車輛行車事故鑑定委員會95年1月23
      日北鑑審字第09430467700號鑑定意見書亦同此認定；又
      被害人之右小腿遭被告所駕營業大客車右後車輪碾過後，
      受有右小腿開放性骨折、嚴重壓碎傷之傷害，嗣並經施行
      右腿膝上截肢手術，已達於毀敗一肢機能之重傷程度等情
      ，有卷附臺北市立萬芳醫院乙種診斷證明書2紙、被害人
      丙○○○急診病歷等在卷可稽，是被告上開過失行為與被
      害人之重傷結果亦有相當因果關係。
    (二)至起訴書雖謂被害人丙○○○其時正在公車後門處欲搭乘
      該公車，被告並未注意乘客上下車情形即貿然關車門起駛
      ，被害人因而摔落遭該公車右後車輪碾過，而認被告過失
      情節尚包含未注意乘客上下車情形云云，惟此等情形僅有
      被害人即證人丙○○○之證述，且證人丙○○○雖證稱於
      搭上公車後又從公車上摔下來而遭右後車輪碾過受傷，然
      對於其何以從公車上摔下來均無法為明確之陳述（見本院
      94 年12月28日審判筆錄）；且訊之證人丁○○亦明確證
      稱被告所駕營業大客車當時正準備開車離站，且該車後門
      已經關閉等語（見本院95年1月12日審判筆錄）；復查，
      被告所駕上開營業大客車為93年4月出廠車輛，依臺北市
      交通局規定，設有「後門未關妥車輛無法起步」之設備，
      且需經每日一級保養、每月二級保養等情，有欣欣客運公
      司94年11月30日94欣機字第0993號函、欣欣客運公司2004
      年大客車車身打造施工說明、車輛二級保養實施表、欣欣
      客運公司一級保養檢查表在卷可稽，是在「後門未關妥車
      輛無法起步」設備正常運作下，允無發生該車車門未關妥
      即可行駛並將已上車之乘客摔落車外之可能，公訴意旨雖
      認被告確有未注意乘客上下車情形，貿然關閉車門駛離之
      情，然並未提出任何積極證據以資證明，至告訴人雖另拍
      攝四輛欣欣客運公司所屬其他營業大客車於本件案發地點
      前未關妥右後車門即駛離之影像，然此僅能證明不無可能
      發生未關妥車門即駛離之情形，尚不能達於確信被告所駕
      車牌號碼102-AC號營業大客車於本件案發時確有未關閉車
      門駛離並將已經上車告訴人摔落車外之情形，基於罪疑為
      有利被告認定之法理，上開臆測推論之詞，自難信採。
    (三)被告於案發後有偵查犯罪權限之機關發覺犯罪前，自行以
      電話報警而自首接受裁判，有卷附臺北市○○○○○道路
      交通事故肇事人自首情形紀錄表在卷可稽，並經被告供述
      明確；此外，復有道路交通事故現場圖、交通事故補充資
      料表、現場照片、被告駕照、行照等在卷可稽；綜上所述
      ，本件事證明確，被告犯行堪以認定，應依法論科。
三、核被告所為，係犯刑法第284條第2項後段之業務過失重傷害
    罪；被告於犯罪後，該管公務員發覺前，報警自首而接受裁
    判，依刑法第62條前段規定減輕其刑。爰審酌被告並無前科
    ，素行良好，其犯罪之手段、所生危害、過失之程度、被告
    否認犯行、迄未賠償告訴人之損失，其犯後態度等一切情狀
    ，量處如主文所示之刑，並諭知易科罰金之折算標準。
據上論斷，應依刑事訴訟法第299條第1項前段，刑法第284條第2
項後段、第62條前段、第41條第1項前段，罰金罰鍰提高標準條
例第1條前段、第2條，判決如主文。
本案經檢察官於知慶到庭執行職務
中    華    民    國    95    年    2     月    16    日
            刑事第十二庭  審判長法  官    李英豪
                                法  官    曾正龍
                                法  官    張永宏
以上正本證明與原本無異。
如不服本判決，應於判決送達後10日內，向本院提出上訴狀。
中    華    民    國    95    年    2    月    16    日
                                書記官    林婉瑩
附錄本件論罪科刑法條全文
中華民國刑法第284條
因過失傷害人者，處六月以下有期徒刑、拘役或五百元以下罰金
，致重傷者，處一年以下有期徒刑、拘役或五百元以下罰金。
從事業務之人，因業務上之過失傷害人者，處一年以下有期徒刑
、拘役或一千元以下罰金，致重傷者，處三年以下有期徒刑、拘
役或二千元以下罰金。


司法院資訊處製作；財團法人民間司法改革基金會備份。
